臺灣高等法院高雄分院刑事判決
111年度上易字第337號
上  訴  人  臺灣屏東地方檢察署檢察官
被      告  沈韋成



上列上訴人因被告竊盜案件，不服臺灣屏東地方法院111年度易
字第284號，中華民國111年6月14日第一審判決所處之刑（起訴
案號：臺灣屏東地方檢察署111年度偵字第3575號），提起上訴
，本院判決如下：
    主  文
原判決關於科刑部分撤銷。
甲○○犯攜帶兇器竊盜罪，累犯，處有期徒刑捌月。
    事實及理由
壹、程序事項：
    刑事訴訟法第348條規定已於民國110年6月16日公布，同月1
    8日生效施行。本案係於上開規定修正施行後繫屬本院，並
    非刑事訴訟法施行法第7條之13所規定仍適用修正前規定之
    案件，故應適用修正後之規定。又修正後刑事訴訟法第348
    條第3項規定：「上訴得明示僅就判決之刑、沒收或保安處
    分一部為之」，而其立法理由指出：「為尊重當事人設定攻
    防之範圍，並減輕上訴審審理之負擔，容許上訴權人僅針對
    刑、沒收或保安處分一部提起上訴，其未表明上訴之認定犯
    罪事實部分，則不在第二審之審判範圍。因此，如僅對宣告
    刑部分，提起上訴，其效力不及於原審所認定之犯罪事實，
    犯罪事實即不在上訴審審查範圍，而應以原審法院所認定之
    犯罪事實，審認原審之宣告刑妥適與否的判斷基礎」。本案
    上訴人臺灣屏東地方檢察署檢察官之上訴意旨，僅表示原審
    未依累犯規定加重被告甲○○（下稱被告）之刑，致量刑過輕
    ，並經公訴人當庭表明僅就量刑上訴（本院卷第9至11頁、
    第74頁），而未就原審所認定之犯罪事實及宣告沒收聲明不
    服。依據前述說明，本院僅就原審判決所宣告之刑是否妥適
    進行審理，至於原審判決其他部分，則非本院審查範圍，先
    予指明。
貳、本案據以審查量刑妥適與否之原審所認定之犯罪事實、所犯
    罪名及刑之加減事由：
一、被告意圖為自己不法之所有，基於竊盜之犯意，於111年2月
    7日2時48分許，在被害人乙○○（下稱被害人）所管理址設屏
    東縣○○市○○路000號之夾娃娃機店內，趁無人注意之際，持
    客觀上足以致人死傷之兇器鐵撬棍1支（未扣案），撬壞該
    處所擺放兌幣機之鎖頭（毀損部分未經告訴），竊取該兌幣
    機內所存放約新臺幣（下同）6,500元之零錢現金，得手後
    旋即駕駛車牌號碼000-0000號自用小客車離去。嗣經警接獲
    報案後，調閱案發地點及周遭監視器畫面，而循線查獲上情
    。
二、所犯罪名：刑法第321條第1項第3款之攜帶兇器竊盜罪。
三、刑之加重事由：
  ㈠按構成累犯之前科事實存在與否，雖與被告是否有罪無關，
    但係作為刑之應否為類型性之加重事實，實質上屬於「準犯
    罪構成事實」，對被告而言，與有罪、無罪之問題有其相同
    之重要性，自應由檢察官負主張及實質舉證責任。衡諸現行
    刑事訴訟法，雖採行改良式當事人進行主義，但關於起訴方
    式，仍採取書面及卷證併送制度，而構成累犯之前科事實，
    類型上既屬於「準犯罪構成事實」，檢察官自得依刑事訴訟
    法第264條第2項、第3項之規定，於起訴書記載此部分事實
    及證據，並將證物一併送交法院。又證據以其是否由其他證
    據而生，可區分為原始證據及派生證據。被告前案紀錄表、
    刑案資料查註紀錄表係由司法、偵查機關相關人員依憑原始
    資料所輸入之前案紀錄，並非被告前案徒刑執行完畢之原始
    證據，而屬派生證據。鑑於直接審理原則為嚴格證明法則之
    核心，法庭活動藉之可追求實體真實與程序正義，然若直接
    審理原則與證據保全或訴訟經濟相衝突時，基於派生證據之
    必要性、真實性以及被告之程序保障，倘當事人對於該派生
    證據之同一性或真實性發生爭執或有所懷疑時，即須提出原
    始證據或為其他適當之調查（例如勘驗、鑑定），以確保內
    容之同一、真實；惟當事人如已承認該派生證據屬實，或對
    之並無爭執，而法院復已對該派生證據依法踐行調查證據程
    序，即得採為判斷之依據(最高法院111年度台上字第3143號
    判決意旨參照)。
  ㈡本案檢察官起訴書之犯罪事實欄已載明：「甲○○前曾因搶奪
    案件，經臺灣高雄地方法院以109年度訴字第354號判決判處
    有期徒刑1年2月確定，甫於民國110年7月4日執行完畢出監
    。」等情，復於證據並所犯法條欄說明：「被告前曾受有期
    徒刑之執行完畢，此有本署刑案資料查註紀錄表1份在卷可
    查，其於5年內故意再犯本件有期徒刑以上之罪，為累犯，
    請依刑法第47條第1項規定加重其刑。」等旨，並提出刑案
    資料查註紀錄表附於偵查卷為證。是檢察官已於起訴書記載
    被告構成累犯之前科事實及證據，並將證物一併送交法院，
    進而具體說明刑案資料查註紀錄表所載之搶奪前案資料與本
    案累犯之待證事實有關，以及釋明其執行完畢日期，並非單
    純空泛提出被告之前案紀錄而已，足見檢察官就被告構成累
    犯之事實，已為主張且具體指出證明方法。嗣經原審對被告
    前案紀錄表踐行文書證據之調查程序，被告並不爭執；本院
    審理時，對被告上開前案紀錄表踐行文書證據之調查程序，
    被告亦不爭執。依照上開說明，被告對於偵查卷附刑案資料
    查註紀錄表及法院卷附前案紀錄表均無爭執，而法院復已對
    該派生證據依法踐行調查證據程序，即得採為判斷被告是否
    構成累犯之依據。
  ㈢又刑法第47條第1項所規定累犯之加重，以受徒刑執行完畢，
    或一部之執行而赦免後，5年以內故意再犯有期徒刑以上之
    罪者，為其要件。查被告前因搶奪案件，經臺灣高雄地方法
    院以109年度訴字第354號判處有期徒刑1年2月確定，甫於11
    0年7月4日執行完畢，有刑案資料查註紀錄表及臺灣高等法
    院被告前案紀錄表各1份在卷可查（偵卷第27頁，本院卷第3
    7頁），其於徒刑執行完畢後之5年內，故意再犯本案有期徒
    刑以上之罪，為累犯。司法院釋字第775號解釋意旨雖有指
    構成累犯者，不分情節，一律加重最低本刑，於不符合刑法
    第59條所定要件之情形下，致生行為人所受之刑罰超過其所
    應負擔罪責之個案，不符罪刑相當原則、比例原則，於此範
    圍內，在刑法第47條第1項修正前，為避免發生上述罪刑不
    相當的情形，法院就該個案應裁量是否加重最低本刑；亦即
    ，僅於個案經裁量後認應處最低法定刑，又無法適用刑法第
    59條規定減輕之情形，法院始應依此解釋意旨裁量不予加重
    最低本刑（最高法院109年度台上字第619號判決意旨參照）
    。然被告除構成如上所述之累犯，與本案同屬侵害財產法益
    性質之犯罪外，另自101年間起即有多項侵占、竊盜、性騷
    擾、搶奪、傷害及妨害風化等前科，猶不知悔改，再度觸犯
    本罪，顯見其具有特別惡性及對刑罰反應力薄弱，故依本案
    犯罪情節，並無上開解釋意旨所指如加重最低本刑將致被告
    所受刑罰超過所應負擔罪責之情事，即無從裁量不予加重最
    低本刑，爰依刑法第47條第1項之規定，就被告所犯上開罪
    名，加重其刑。
參、上訴論斷之理由：
一、原審認被告罪證明確，據以論處被告有期徒刑7月，固非無
    見，惟本案檢察官已經主張被告構成累犯之事實，並具體指
    出應加重其刑事項之證明方法，原判決以檢察官未具體指出
    被告構成累犯之證明方法，無刑法第47條第1項累犯加重規
    定之適用，而未依累犯規定加重其刑，即有違誤。檢察官上
    訴意旨據此指摘原判決有所違誤，即有理由，自應由本院將
    原判決科刑部分撤銷改判。
二、爰審酌被告正值青年，卻不思以己身之力循正當途徑獲取所
    需，率爾持可供兇器使用之鐵撬棍竊取被害人之財物，欠缺
    對他人財產權之尊重，並嚴重破壞社會治安，且被告前有多
    項侵占、竊盜、性騷擾、搶奪、傷害及妨害風化等前科（構
    成累犯之部分不予重複評價），有臺灣高等法院被告前案紀
    錄表在卷可憑，堪認素行不佳，未能因先前之論罪科刑及執
    行程序而記取教訓，難認有何悔改之意，犯後雖坦承犯行，
    惟迄今未能與被害人達成和解以賠償損失，另斟酌被告犯罪
    造成被害人之財產損失為約6,500元，尚非甚鉅，暨被告自
    陳高職畢業之智識程度，入監前從事粗工，每月收入約27,0
    00元，未婚，無子女之家庭、生活、經濟狀況等一切情狀（
    本院卷第75頁），量處如主文第2項所示之刑。
三、本案係檢察官以原審量刑過輕為由而提起上訴，本院原得量
    處較重於原判決所處之刑。是原判決雖未對被告論以累犯加
    重其刑，而已將累犯前科一併作為刑法第57條所規定科刑標
    準之審酌事項，惟既經本院撤銷原判決之科刑部分，另依累
    犯規定加重被告之刑後，再綜合審酌刑法第57條所列各款科
    刑標準之一切情狀（累犯前科除外），認應量處被告如主文
    第2項所示之刑，雖較重於原判決所處之刑，仍不生重複評
    價或過度評價之問題，亦與不利益變更禁止原則無違，附此
    敘明。
據上論結，應依刑事訴訟法第369條第1項前段、第364條、第299
 條第1項前段，判決如主文。
本案經檢察官陳新君提起公訴，檢察官曾馨儀提起上訴，檢察官
李靜文到庭執行職務。　　
中　　華　　民　　國　　111 　年　　10　　月　　19　　日
                  刑事第二庭    審判長法  官  孫啓強
                                      法  官  莊珮吟
                                      法  官  鄭詠仁
以上正本證明與原本無異。
不得上訴。
中　　華　　民　　國　　111 　年　　10　　月　　19　　日
                                      書記官  楊明靜
附錄本判決論罪科刑法條：
刑法第321條第1項
犯前條第1項、第2項之罪而有下列情形之一者，處6月以上5年以
下有期徒刑，得併科50萬元以下罰金：
一、侵入住宅或有人居住之建築物、船艦或隱匿其內而犯之。
二、毀越門窗、牆垣或其他安全設備而犯之。
三、攜帶兇器而犯之。
四、結夥三人以上而犯之。
五、乘火災、水災或其他災害之際而犯之。
六、在車站、港埠、航空站或其他供水、陸、空公眾運輸之舟、
    車、航空機內而犯之。